臺灣高等法院刑事判決　　　　　　　　96年度上訴字第3430號
上　訴　人　臺灣桃園地方法院檢察署檢察官
被　　　告　甲○○
　　　　　　丙○○○股份有限公司
　　　　　　　　　　5
上　一　人
代　表　人　乙○○
共　　　同
選任辯護人　陳國雄律師
上列上訴人因被告等違反廢棄物清理法案件，不服臺灣桃園地方
法院96年度訴字第784號，中華民國96年5月8日第一審判決（聲
請簡易處刑案號：臺灣桃園地方法院檢察署95年度偵字第9555、
15922號），提起上訴，本院判決如下：
   主  文
原判決關於甲○○、丙○○○股份有限公司部分撤銷。
甲○○未依廢棄物清理法規定之方式貯存廢棄物，致污染環境，
處有期徒刑壹年貳月，減為有期徒刑柒月，緩刑貳年。
丙○○○股份有限公司之受僱人因執行業務，未依廢棄物清理法
規定之方式貯存廢棄物，致污染環境，科罰金新臺幣壹拾貳萬元
，減為罰金新臺幣陸萬元。
    事  實
一、甲○○係丙○○○股份有限公司（下稱順欣公司）之工程部
    協理，為順欣興公司之受僱人，為該公司位在桃園縣龍潭鄉
    ○○段34、35地號土地湯布院興建營建工程之現場負責人，
    甲○○明知事業廢棄物之貯存，應依廢棄物處理法之規定為
    之，竟為貯存順欣公司因興建上開湯布院營建工程中所產生
    之廢木材、廢塑膠、廢紙並混雜營建混合物等廢棄物等一般
    事業廢棄物，基於違反廢棄物清理法之犯意，將順欣公司所
    有位在桃園縣龍潭鄉○○段22地號之土地（亦屬湯布院營建
    工程之範圍，惟尚未施工），未設置防止地面水、雨水、地
    下水流入、滲透等設備，即自95年2月間起露天堆置上述之
    一般事業廢棄物，致髒污連同雨水沖刷滲入地面，並滋生蚊
    蟲，而污染該地環境。嗣於95年4月11日晚上7時許，因附近
    餐廳亦將菜渣等垃圾隨意丟棄在桃園縣龍潭鄉○○段22地號
    土地上，湯布院之工地保全員郭添財（業經原審法院判處有
    期徒刑1年2月，緩刑3年確定），因難耐上開堆置廢棄物之
    場所蚊蟲滋生，竟點火燃燒放置在該處廢棄物以驅趕蚊蟲，
    而從事廢棄物之處理，於同日晚上11時45分許，警員前往現
    場查獲，始悉上情。
二、案經桃園縣政府警察局龍潭分局報請臺灣桃園地方法院檢察
    署檢察官及臺灣桃園地方法院檢察署檢察官檢舉偵查後聲請
    簡易判決處刑，經原審法院改依通常程序審理。
    理  由
一、訊據被告甲○○雖對於上揭時地堆置上開廢棄物等情供承屬
    實，惟矢口否認有何違反廢棄物清理法第46條之情，辯稱：
    湯布院之一般事業廢棄物有請環保公司來處理，本件係因廢
    棄物甚多，故臨時堆置在上開土地，並非未依規定貯存廢棄
    物云云。被告辯護人辯稱：本件所堆放者為一般廢棄物，並
    非有害廢棄物，不構成廢棄物清理法第46條之罪云云。
二、經查：
（一）本件被告甲○○為被告順欣公司之受僱人，為該公司位在
      桃園縣龍潭鄉○○段34、35地號土地湯布院興建營建工程
      之現場負責人，業經被告甲○○於偵查中供承：「我目前
      是在丙○○○股份有限公司擔任工程部協理，負責工地的
      監督」「（桃園縣龍潭鄉○○段34、35地號之土地是否你
      們公司所有？）是，目前公司在該處興建湯布院的房屋新
      建工程」「（現場負責人是誰？）是我負責，並由我監督
      ，大小事情都要經由我同意……」（見第9555號偵查卷第
      64頁）；於原審供稱：「（你是丙○○○股份有限公司的
      協理，你於案發時是負責石門段湯布院工地的現場負責人
      ，是否如此？）是」（見原審卷第48頁）。丙○○○公司
      負責人乙○○於偵查亦供稱：「（湯布院新建工程的現場
      負責人是誰？）甲○○協理。他是我公司工務部，負責湯
      布院新建工程全部興建事務」「……工地大小事務都是交
      由甲○○去負責」「（有無授權甲○○可以處理湯布院新
      建工程的所有大小事務？）有」（見第9555號偵查卷第71
      頁），並有臺北市政府營利事業登記證影本（見第9555號
      偵查卷第20頁）、桃園縣政府工務局建造執照影本（見第
      9555號偵查卷第21至26頁）、地籍圖謄本（見第9555號偵
      查卷第27至28頁）在卷可稽。
（二）被告甲○○自95年2月間起為貯存順欣公司因興建上開湯
      布院營建工程中所產生之廢木材、廢塑膠、廢紙並混雜營
      建混合物等一般事業廢棄物，在桃園縣龍潭鄉○○段22地
      號之土地（亦屬湯布院營建工程之範圍，惟尚未施工），
      未設置防止地面水、雨水、地下水流入、滲透等設備，露
      天堆置上述之一般事業廢棄物，且未依廢棄物清理法之規
      定貯存等情，亦據其於警詢時供承：「（貴公司廢棄物貯
      存、清除處理、設施是否有依廢棄物清理法第36條規定辦
      理？）沒有」（見第9555號偵查卷第16頁）；於偵查中供
      認：「（是你決定將廢棄物堆置在22地號之土地上？）是
      」「我是因為新建工程即將完工，沒有地方可以堆放垃圾
      ，所以才暫時堆置在22地號之土地上，我陸陸續續有將廢
      棄物清走」「（有做任何防止污染的措施？）沒有，我只
      有把該處的垃圾圍起來，並在旁邊挖條小溝。但是並沒有
      做其他防治污染的措施」「（為何不在廢棄物產生後即立
      刻清理？）因為有時後如果只有少量的話，人家不願意清
      運。所以堆大量一點再叫人來清運」「（何時開始堆放上
      開事業廢棄物？）95年2月份開始堆放」（見第9555號偵
      查卷第65頁）並以證人身分證稱：「（是誰允許將事業廢
      棄物堆置在對面的22地號之土地上？）是我允許的，因為
      該地也是我們公司的地，我們只是暫時堆放」「（你們有
      無做任何廢棄物污染防治措施？）沒有，我們只有簡單的
      把該處廢棄物的周圍圍起來而已」「……是我決定將廢棄
      物堆置在有地號上，我打算過一陣子在叫車子把廢棄物載
      走」「（你從何時開始堆置在22地號之土地上？）大概是
      95年2月開始」等語（見第9555號偵查卷第64、65頁），
      於原審亦是認上情在卷（見原審卷第48頁）。證人即到場
      處理之行政院環保署北區環境督察大隊人員嚴隆武亦證稱
      ：「（95年4月12日我們接到桃園縣龍潭鄉公所人員報案
      稱他們有查到燃燒廢棄物造成污染情事，要我們協助辦理
      ，我們到95年4月12日上午11時到燃燒現場，當時現場已
      經撲滅，但是堆置很多營建廢棄物（有廢木材、廢塑膠、
      廢紙），現場並有燃燒廢棄物的痕跡，並有燃燒後的殘渣
      ，大部分都是營建廢棄物」「（你在現場有無看到堆積廢
      棄物的場所有無任何防止地面水、雨水流入、滲透等設備
      ？）無」「我去現場發現有堆幾十噸的營建廢棄物，這些
      廢棄物經過判斷是經過長時間的堆置所造成的……」（見
      原審卷第38、39頁），復有行政院環保署環境督察總隊北
      區環境督察大隊環境稽查工作紀錄影本（見第9555號偵查
      卷第18至19頁）、現場照片（見第9555號偵查卷第33至37
      頁）在卷可稽。
（三）廢棄物清理法所稱廢棄物，依該法第2條第1項規定，分為
      下列二種：「一一般廢物：由家戶或其他非事業所產生之
      垃圾、糞尿、動物屍體等，足以污染環境衛生之固體或液
      體廢棄物。二事業廢棄物：(一)有害事業廢棄物：由事業所
      產生具有毒性、危險性，其濃度或數量足以影響人體健康
      或污染環境之廢棄物。(二)一般事業廢棄物：由事業所產生
      有害事業廢棄物以外之廢棄物」。又依「營建事業廢棄物
      再利用種類及管理方式」之規定，營建事業廢棄物，不論
      是木材、玻璃、廢鐵、金屬、瀝青、混凝土及建築廢棄物
      混合物，其貯存場所均應設有符合規定之防塵設施及排水
      收集處理設施。被告甲○○在上址露天混雜堆置木材、廢
      塑膠、廢紙及營建混合物等廢棄物，時間長達2個月，且
      數量甚多，並未依規定有妥善貯存設施，且未設有防止地
      面水、雨水及地下水流入、滲透之設備或措施，已如前述
      。則遇颱風或下雨，勢將造成泥濘污濁，而污染地面及地
      下，證人嚴隆武亦稱：地面有積水，就是沒有依規定貯存
      ，現場除了燃燒產生的黑色積水外，也有因下雨所生（見
      原審卷第39頁），證人郭添財亦證稱：蚊蟲滋生之地方包
      括堆置營建廢棄物之地區等語（見原審卷第43頁），則既
      經雨水沖刷而滲透髒污，並因污穢滋生蚊蟲，自堪認已造
      成污染環境，此情並與現場照片顯示之情形相符。至於證
      人嚴隆武所稱：「最主要就是因為燃燒而造成空氣污染」
      （見原審卷第38頁），乃針對同案被告郭添財所為焚燒行
      為造成空氣污染所為說明，並非否認堆置上開一般事業廢
      棄物亦有污染環境之情形。
（四）另被告甲○○雖稱：有與金顏環保工程有限公司（下稱金
      顏公司）簽訂契約，清理營建廢棄物，並有工程合約在卷
      可參（見第9555號偵查卷第31至32頁）。惟現場確長期堆
      置上開大量一般事業廢棄物，且依工程合約觀之，金顏公
      司係配合工程進度清理建築混合物，工程款實作實算，自
      不因有簽訂上開工程合約，即可不依規定而貯存上開一般
      事業廢棄物。又本件乃一般事業廢棄物未依規定貯存，自
      不因非有害廢棄物即可認非有未依規定貯存之情形。
（五）綜上所述，本件事證明確，前開犯行堪以認定。另關於現
      場亦有附近餐廳人員前來丟置廚餘部分，既經證人郭添財
      證明非被告甲○○所堆置，此部分自不得認係被告甲○○
      所為，本院亦未予以認定在犯罪事實內，併予說明。
三、論罪部分：
（一）新舊法之說明：
    １被告行為後，刑法及配套之刑法施行法、罰金罰鍰提高標
      準條例均經修正，自95年7月1日生效施行，廢棄物清理法
      第46條第1項雖未修正，惟該條法定刑中有罰金刑之規定
      ，而修正前刑法第33條第5款規定罰金之最低額度1元以上
      ，經以罰金罰鍰提高標準條例第1條就罰金數額提高倍數
      為10倍後，該罰金刑額度範圍係銀元10元即新臺幣30元以
      上，與修正後刑法第33條第5款罰金最低額為新臺幣1千元
      以上相較，以修正前規定之最低額度較低，對行為人較有
      利，自應適用有利於行為人之修正前規定。
    ２廢棄物清理法第46條規定於95年5月30日固經修正公布，
      並於95年7月1日施行，惟此次修正係刪除該條第2項之無
      許可文件，以經營廢棄物清除、處理為常業罪，原第1項
      各款條文並未更動，故此部分不生新舊法比較之問題。
（二）按環保署依廢棄物清理法第36條第2項規定訂頒有「事業
      廢棄物貯存清除處理方法及設施標準」，而依其第2條第1
      、2、3款規定，所謂「貯存」，指事業廢棄物於清除、處
      理前，放置於特定地點或貯存容器、設施內之行為；「清
      除」則指事業廢棄物之收集、運輸行為；至於「處理」，
      指下列行為：(一)中間處理：指事業廢棄物在最終處置或再
      利用前，以物理、化學、生物、熱處理或其他處理方法，
      改變其物理、化學、生物特性或成分，達成分離、減積、
      去毒、固化或穩定之行為。(二)最終處置：指衛生掩埋、封
      閉掩埋、安定掩埋或海洋棄置事業廢棄物之行為。(三)再利
      用：指事業產生之事業廢棄物自行、販賣、轉讓或委託做
      為原料、材料、燃料、填土或其他經中央目的事業主管機
      關認定之用途行為，並應符合其規定者。是廢棄物之貯存
      、清除與處理，既有不同定義，適用時即不容有所混淆。
      查被告甲○○在前開土地露天堆置大量之廢木材、廢紙、
      廢塑膠、並混雜營建混合物等廢棄物，核屬「貯存」廢棄
      物之行為。
（三）核被告甲○○所為，係犯廢棄物清理法第46條第1項第2款
      之罪。又刑事法若干犯罪行為態樣，本質上原具有反覆、
      延續實行之特徵，立法時既予特別歸類，定為犯罪構成要
      件之行為要素，則行為人在密切接近之一定時、地持續實
      行之複次行為，倘依社會通念，於客觀上認為符合一個反
      覆、延續性之行為觀念者，於刑法評價上，即應僅成立一
      罪，俾免有重複評價、刑度超過罪責與不法內涵之疑慮；
      學理上所稱「集合犯」之職業性、營業性或收集性等具有
      重複特質之犯罪均屬之，例如經營、從事業務、收集、販
      賣、製造、散布等行為概念者是（最高法院95年度台上字
      第1079號判決意旨參照）。查被告甲○○於95年2月起即
      開始貯存廢棄物，其等行為係在密切接近之一定時間及空
      間內以相同之方式持續、反覆從事，未曾間斷，是其此等
      貯存廢棄物之行為，客觀上具有反覆、延續實行之特徵，
      從而，在行為概念上，縱有多次貯存之舉措，仍應以集合
      犯之包括一罪評價之。
（四）被告順欣公司位在桃園縣龍潭鄉○○段34、35地號土地湯
      布院興建營建工程，因該公司受僱人亦係該工地現場負責
      人即被告甲○○因執行業務，未依廢棄物清理法規定之方
      式貯存廢棄物，致污染環境，該公司依同法第47條規定，
      應科以同法第46條第1項之罰金刑。
四、原審未予詳查，遽為被告甲○○、丙○○○公司無罪之判決
    ，其證據之取捨，難謂適合。檢察官就被告甲○○、順欣公
    司部分提起上訴，執此指摘原判決不當，核有理由，自應由
    本院將原判決此部分予以撤銷改判。爰審酌被告甲○○非法
    從事廢棄物之貯存，影響周遭環境，犯罪之動機、手段、所
    生損害、犯後態度等一切情狀，被告甲○○量處如主文第2
    項所示之刑，被告順欣公司則依廢棄物清理法第47條規定科
    以如主文第3項所示罰金之刑。又被告等上開犯行之犯罪時
    間，在96年4月24日以前，而所犯為廢棄物清理法第46條第1
    項第2款、第47條之罪，合於中華民國96年罪犯減刑條例之
    減刑條件，並依法予以減刑。又被告甲○○前未曾受有期徒
    刑以上刑之宣告，有被告前案紀錄表在卷可稽，本件因思慮
    未清而將業務所生一般事業廢棄物堆置該處，犯後亦坦承係
    其堆置，事後並已清運，經順欣公司代表人乙○○於偵查中
    供述在卷，並有順欣公司所提照片在卷可參（見第9555號偵
    查卷第74至76頁），經此論罪科刑教訓，當知警惕，應無再
    犯之虞，檢察官聲請簡易判決處刑書亦請求予以緩刑之宣告
    ，爰為緩刑之諭知（刑法第74條緩刑之規定亦經修正，而緩
    刑之宣告，以裁判時之狀態為準，故犯罪在新法施行前，於
    新法施行之後，關於緩刑之宣告，當然適用新法之規定，不
    再適用舊法）。
五、被告順欣公司經合法傳喚，無正當理由不到庭，爰不待其陳
    述，逕行判決。
據上論斷，應依刑事訴訟法第369條第1項前段、第371條、第364
條、第299條、廢棄物清理法第46條第1項第2款、第47條、刑法
第2條第1項前段、第11條、第74條第1項第1款、中華民國96年罪
犯減刑條例第2條第1項第3款、第7條，判決如主文。
本案經檢察官郭弘佑到庭執行職務。
中　　華　　民　　國　　96　　年　　10　　月　　8 　　日
　　　　　　　　　刑事第二庭審判長法　官  呂丹玉
　　　　　　　　　　　　　　　　  法　官  林恆吉
　　　　　　　 　 　　　　　　　　法　官  王詠寰
以上正本證明與原本無異。
丙○○○股份有限公司部分不得上訴，其餘如不服本判決，應於
收受送達後十日內向本院提出上訴書狀，其未敘述上訴之理由者
並得於提起上訴後十日內向本院補提理由書（均須按他造當事人
之人數附繕本）。
                                  書記官  駱麗君
中　　華　　民　　國　　96　　年　　10　　月　　8 　　日
附錄：本案論罪科刑法條全文
廢棄物清理法第46條
有下列情形之一者，處1年以上5年以下有期徒刑，得併科新臺幣
3百萬元以下罰金：
一、任意棄置有害事業廢棄物。
二、事業負責人或相關人員未依本法規定之方式貯存、清除、處
    理或再利用廢棄物，致污染環境。
三、未經主管機關許可，提供土地回填、堆置廢棄物。
四、未依第41條第1項規定領有廢棄物清除、處理許可文件，從
    事廢棄物貯存、清除、處理，或未依廢棄物清除、處理許可
    文件內容貯存、清除、處理廢棄物。
五、執行機關之人員委託未取得許可文件之業者，清除、處理一
    般廢棄物者；或明知受託人非法清除、處理而仍委託。
六、公民營廢棄物處理機構負責人或相關人員、或執行機關之人
    員未處理廢棄物，開具虛偽證明。
廢棄物清理法第47條
法人之負責人、法人或自然人之代理人、受僱人或其他從業人員
，因執行業務犯前二條之罪者，除處罰其行為人外，對該法人或
自然人亦科以各該條之罰金。
